【裁判字號】    92,上訴,2876
【裁判日期】    921113
【裁判案由】    毒品危害防制條例
【裁判全文】
臺灣高等法院刑事判決                          九十二年度上訴字第二八七六號
    上  訴  人
    即  被  告  甲○○
    選任辯護人  吳慶隆律師
右上訴人即被告因違反毒品危害防制條例案件，不服臺灣台北地方法院九十二年度訴
字第四一四號，中華民國九十二年七月四日第一審判決（起訴案號：臺灣台北地方法
院檢察署九十一年度偵字第二一八０八號）提起上訴，本院判決如左：
    主  文
原判決撤銷。
甲○○共同運輸第二級毒品，處有期徒刑肆年，扣案第二級毒品ＭＤＭＡ捌拾伍顆（
驗後淨重貳玖點伍貳公克）均沒收銷燬之。
    事  實
一、甲○○明知ＭＤＭＡ係公告之第二級毒品，竟與真實姓名年籍不詳綽號「小炳」
    之成年男子，共同基於將ＭＤＭＡ由臺北市○○街附近停車場運輸至臺北市○○
    街、中華路口之犯意聯絡，於九十一年四月二日凌晨二時餘接近三時許，在臺北
    市○○街附近停車場內，由「小炳」交付用夾鏈袋裝妥之ＭＤＭＡ共一百零一顆
    予甲○○，推由甲○○將上開ＭＤＭＡ運輸前往臺北市○○街、中華路口，交付
    予綽號「小傑」之真實姓名不詳男子，並言明運輸完成後以新台幣（下同）一顆
    約十元、共一千元代價作為報酬，甲○○允諾後，遂騎乘機車於同日凌晨三時許
    運輸上開ＭＤＭＡ抵達臺北市○○街、中華路口（起訴書誤為臺北市○○○路某
    ＰＵＢ），抵達目的地後將ＭＤＭＡ握在手心內下車等候「小傑」取貨時，適逢
    在該處之員警謝宏儒誤認其為友人正欲上前打招呼時，甲○○因一時緊張，手握
    ＭＤＭＡ之夾鏈袋破裂致ＭＤＭＡ散落一地，而經警以現行犯當場逮捕查獲，並
    扣得ＭＤＭＡ一百零一顆（總淨重三五‧一二公克，取十六顆鑑驗耗損，驗後剩
    八十五顆）。
二、案經臺北市政府警察局松山分局報請臺灣臺北地方法院檢察署檢察官偵查起訴。
    理  由
一、訊據上訴人即被告甲○○固坦承攜帶上開ＭＤＭＡ於右址經警查獲之事實，惟矢
    口否認有何違反毒品危害防制條例之犯行，於原審辯稱：當天其原本與友人歐禹
    伸、王淑怡相約在峨嵋街的好樂迪唱歌，因為小炳打電話來約渠等到爵士藍調Ｐ
    ＵＢ跳舞且表示不用門票，其即與友人一同前往，到達爵士藍調ＰＵＢ後其向小
    炳說明要前往民權東路載另一友人前來跳舞，小炳即表示順路的話請其將東西送
    到林森北路給小傑，因為想說順路也不麻煩，所以就答應，小炳交代將物品運到
    林森北路麥當勞後，有一台黑色喜美會在該處等候，對方到了會打電話與其聯絡
    ，其再將物品交給黑色喜美裡面的人，惟小炳所交付之物用報紙包住，其不知道
    裡面是什麼東西，但騎車騎到中華路、峨嵋街口時覺得很奇怪，於是停車想要打
    開置物箱查看，正將東西拿出來看時，警察就衝過來把東西搶過去，報紙破掉東
    西散落一地，警察說那是搖頭丸，就將其帶到警局，但其在運送前真的不知道是
    毒品云云﹔於本院仍以不知係毒品云云為辯，惟查：
（一）被告於九十二年四月二日凌晨三時許，在臺北市○○街、中華路口經警查獲發
      現其攜帶不明藥丸共一百零一顆，嗣將上開藥丸送內政部警政署刑事警察局鑑
      定，鑑驗藥丸外型分別為黃色及藍色藥錠，淨重分別為黃色總淨重七‧０三公
      克，藍色總淨重二八‧０九公克，各取八顆鑑驗，鑑驗結果證實藥丸確為第二
      級毒品ＭＤＭＡ無訛，驗後淨重共二九．五二公克，有該局九十一年四月三十
      日刑鑑0000000000號鑑驗通知書一紙附卷可參（見九十一年度核退
      字第二三二０號卷第十六頁、九十一年度偵字第二一八Ｏ八號卷第二十八頁）
      ，並經本院當庭勘驗扣案藥丸驗餘共為八十五顆，是於被告身上所查扣之物品
      確係第二級毒品ＭＤＭＡ，足以認定。
（二）被告於右揭時地與小炳基於共同運輸毒品之犯意聯絡，受小炳所託運送上開毒
      品予綽號「小傑」之男子一事，除經被告於警訊、偵查中自白稱：警方於當日
      盤查時，其手上抓住之不明藥丸為ＭＤＭＡ，該毒品為小炳以每顆十元代價託
      其運送給綽號小傑之男子，小炳說有事所以託其運送，因為每次去唱歌都是小
      炳出錢，其難以推辭才答應等語不諱外（見九十一年度偵字第二一八Ｏ八號卷
      第七至八頁、第二十三至第二十四頁；九十一年度核退字第二三二Ｏ號卷第六
      至七頁），核與證人即當場查獲之警員謝宏儒於原審法院證稱：其當時在該處
      等朋友，看到被告以為是認識的人，正上前要打招呼時，被告手上抓的夾鏈袋
      突然破掉，掉出許多藥丸出來，其於是出示證件當場逮捕被告，問被告藥丸為
      何物，被告自己供稱是搖頭丸，因受人所託以一顆代價十元價格運送至查獲地
      點，還說他是學生不要抓他等語；證人即另一查獲警員黃國穎於原審法院證稱
      ：當時謝宏儒以為被告是朋友而上前打招呼，後來發現謝宏儒聲音很大，其過
      去查看，才發現地上都是藥丸，渠等有問被告這是什麼東西，被告說是搖頭丸
      ，其問被告沒事帶這麼多搖頭丸在身上做什麼，被告說他現在還在讀書不要辦
      他，後來就將被告送到警局等情節相符（均見原審法院九十二年四月二十五日
      訊問筆錄）。雖被告於警訊、偵查中均供稱受小炳所託要將毒品運送到林森北
      路麥當勞門口云云，然證人謝宏儒證稱：在臺北市○○街、中華路口看見被告
      時，被告已經將車停妥下車，手上抓著毒品往前走不到幾步路，其趨前欲打招
      呼時ＭＤＭＡ就掉下來，被告說該毒品是要送到查獲處給某人等語，證人黃國
      穎證稱：被告從其前面騎過去停在超商旁邊的巷子，人下車左右看一下，又上
      車騎車繞了一圈，第二次也是停在巷口附近，下車時謝宏儒就過去，因為被告
      騎車樣子很像古惑仔，所以才會注意被告騎車繞了兩次等語（均見原審法院九
      十二年四月二十五日訊問筆錄），由上開兩證人所證稱查獲被告之過程觀之，
      被告於停車前既曾經來回在查獲處盤旋，在該處停妥車輛後甚至手持毒品下車
      往前行進，顯見被告係在尋找應交貨之人，是以被告受託運送毒品之地點為台
      北市○○路、峨嵋街口應堪認定。
（三）被告雖於本院及原審審理時辯以前詞，然查：
    １．被告於警訊、第一次偵查及第二次偵查時均坦認運送毒品犯行，且供稱上開
        自白並未遭受刑求，均係出於自由意識所為之供述等語（見原審法院九十二
        年五月二十二日訊問筆錄），若如被告所辯是因為剛經警查獲很緊張無法思
        考，所以才會承認云云（見原審法院九十二年三月二十八日訊問筆錄、九十
        二年六月二十五日審理筆錄），然被告於案發後之九十一年十一月五日第二
        次偵訊時仍坦承犯行，而未為任何否認之抗辯，蓋斯時距離案發已半年之久
        ，被告早有時間思索利害得失，若被告確實不知所運送者為毒品，應向檢察
        官為否認之陳述，豈會隻字不提對其有利之抗辯。又被告為亞東技術學院學
        生，有學生證附於原審卷可按，其教育程度不低，而其所涉罪嫌為運輸毒品
        之重罪，在警方或檢察官告知所涉罪名及移送要旨後，若確實未為移送之犯
        罪行為，衡情應告知警方或檢方才是，其卻在自由意志下接連三次作不利於
        己之自白，足認其自白具有證明力。
    ２．又被告雖辯稱該物品係用報紙包住，因此不知道裡面是何物，正要由置物箱
        內取出看時即經警查獲云云，然被告於原審法院訊問時先辯稱：「（問：小
        炳有無說是什麼東西？）沒有，我看到的是一包用報紙包的東西」（見原審
        法院九十二年三月二十八日訊問筆錄），並一再辯稱：因為物品用報紙包兩
        層，所以看不出來裡面是什麼東西云云（見原審法院九十二年四月二十五日
        訊問筆錄），惟嗣後其於答辯狀內又改稱：東西拿了後有問小炳這包東西是
        什麼，小炳說是要還人的手機電池云云（見九十二年四月二十五日答辯狀）
        ，對於受託運時小炳有無告知託運物品為何一事，前後供述差異甚大；且由
        被告陳述其並不認識要交付之人為何人，小炳交代到達目的地後收貨人會打
        電話與其聯絡等語觀之，若被告不知小炳所交付託運者為何物，以小炳交付
        物品之地點離峨嵋街、中華路口甚近、甚至離被告供稱運送目的地之林森北
        路不遠，小炳應可自行前往交付，無須透過此迂迴運送步驟，且所運送之物
        品又用報紙包裝起來，被告竟未起疑而答應運送，顯與常情有違，反之若如
        被告所辯，小炳已告知報紙內裝的是手機電池，則被告係因信任小炳不會交
        付違禁物而代為運送，自會依小炳所託將該物運送至目的地，而不致於如其
        所辯於運送途中打開查證進而經警查獲。是被告上開置辯均與常情有違而不
        足採。況證人謝宏儒、黃國穎均證稱：拿在被告手上的東西是用類似裝檳榔
        的透明夾鏈袋包起來的，並未用報紙裝起來，藥丸掉下來時被告即供稱該物
        為ＭＤＭＡ等語（見原審法院九十二年四月二十五日訊問筆錄），而被告亦
        自承曾有吸用ＭＤＭＡ之經驗（見九十一年度偵字第二一八Ｏ八號卷第八頁
        ），足見被告對於所運送之物品為ＭＤＭＡ於接受時即有所認識，其於原審
        及本院審理時辯稱不知小炳託運之物品為ＭＤＭＡ云云顯不足採，而被告於
        警訊、偵查中所為之自白與事實相符，可採為證據。
（四）至證人歐禹伸、王淑怡於原審雖為附和被告之詞，證人歐禹伸證稱：當時渠等
      三人本來要去峨嵋街好樂迪唱歌，因為小炳打電話來要約被告去ＰＵＢ跳舞，
      被告說還有朋友，小炳說可以一起帶去，掛電話後被告就說小炳可以招待渠等
      跳舞不用門票，於是三人就一同前往爵士藍調ＰＵＢ附近，到了後被告又打電
      話約住在民權東路之友人陳正浩前來，並說要去載陳正浩，小炳就請被告順道
      拿東西給朋友，其看到小炳將一個用報紙包起來手心大小東西給被告後，被告
      就騎車離去云云（見原審法院九十二年五月二十二日訊問筆錄），證人王淑怡
      證稱：小炳打電話給被告約要去跳舞，並說要請客，其與歐禹伸就一起前往，
      到了後因為被告還要前往載另一友人陳正浩，其就看見小炳將一個手心大小東
      西交給被告，其不知道小炳將東西交給被告之原因為何，亦不知道該物有無用
      報紙包起來等語（見原審法院九十二年五月二十二日訊問筆錄）。惟證人王淑
      怡對於小炳將物品交付予被告之原因、該物是否用報紙裝妥等與本件待證事實
      相關之事項均證稱不知情，其證言自無法為有利於被告之認定。而證人歐禹伸
      所為之證詞雖附和被告於原審法院審理時所翻異之詞，然若依證人歐禹伸、王
      淑怡所述，小炳答應要招待進入ＰＵＢ之人數包括被告應有三人，若加上後來
      欲前來之陳正浩，則應為四人，惟被告卻供稱：小炳說送完東西回來後，答應
      招待其跟朋友進入舞廳，要給其兩張門票共一千元云云（見原審法院九十二年
      三月二十八日訊問筆錄），顯與證人供述之人數不符合；又被告於原審法院第
      一次訊問時供稱：小炳說他很忙，要其幫忙把東西送到林森北路，等其送完回
      來後要免費帶其跟其友人進去舞廳跳舞云云（見原審法院九十二年三月二十八
      日訊問筆錄），均未提及係因為要搭載另一友人，小炳見狀因而要求順道幫忙
      運送，是被告運送之原因是否臨時受託並非無疑；況且證人歐禹伸證稱被告是
      在爵士藍調打電話給陳正浩云云，與證人王淑怡證稱：被告是在接完小炳邀約
      跳舞之電話後，在好樂迪樓下打給陳正浩云云亦不一致，由上述可知，顯見證
      人歐禹伸證稱小炳要被告載陳正浩時順道運送乾電池、所交付之物是用報紙包
      裝云云，係受被告影響而為附和被告之詞，與事實不符，自不足以作為有利被
      告之認定。又當時查獲之警員雖未持搜索票，然被告係因手持之ＭＤＡＭ掉落
      ，經在該處之員警以現行犯規定逮捕後，依刑事訴訟法第一百三十條規定附帶
      搜索，是本件之逮捕及搜索並無違法，附此敘明。
 （五）查證人即警員謝宏儒、黃國穎業經原審傳喚到庭對於查獲本案之經過情形，
       證述明確，被告並於訊問時在場，而有詰問之機會，無再予傳訊之必要，辯
       護人聲請再予傳訊，並請命其等帶同另一在場不知姓名之友人到庭作證，即
       無從准許。另查被告對小炳交付之扣案物係毒品，既有認識，而同意為之運
       辯護人以此為辯，亦屬無據。
二、核被告所為，係犯毒品危害防制條例第四條第二項之運輸第二級毒品罪，其與該
    真實姓名年籍不詳之成年男子「小炳」有犯意聯絡及行為分擔，為共同正犯，而
    被告持有毒品之低度行為，為運輸毒品之高度行為所吸收，不另論罪。
三、原審對被告論罪科刑，固非無見。惟查本件查扣之毒品雖有一百零一顆，然經送
    鑑驗已耗損十六顆，僅餘八十五顆，已如前述，原審判決仍諭知沒收一百零一顆
    ，自欠妥適，又原判決審酌被告犯罪之一切情狀，認被告犯罪情節輕微並依刑法
    第五十九條減輕其刑，固無不合，然仍量處有期徒刑五年六月，亦嫌過重，被告
    上訴否認運輸第二級毒品之犯行，固無足取，然原判決既有如上之不當，仍應由
    本院將原判決撤銷改判，爰審酌被告尚在學校求學，有學生證附卷可按，其年紀
    尚輕並無任何前科（見本院被告全國前案紀錄表），為本件運輸毒品犯行係一時
    貪圖小利而致罹刑章，且尚未獲得任何利益即經警查獲，對社會尚未造成危害，
    亦與其他運送毒品可獲得厚利之情形有別，其犯罪之情狀顯可憫恕，本院認宣告
    以法定最低本刑，猶嫌過重，爰依刑法第五十九條減輕其刑。並審酌被告不思奮
    發向上、竟運輸毒品牟利、犯後雖否認犯行、惟態度尚稱良好、尚未有犯罪所得
    等一切情狀，量處如主文所示之刑。扣案之ＭＤＭＡ驗餘八十五顆，淨重共二九
    ．五二公克為被告所運輸之毒品，應依毒品危害防制條例第十八條第一項前段規
    定沒收銷燬之，至被告雖供稱運輸完成後小炳允諾給予一千元報酬，然因被告經
    警查獲致未取得報酬，是被告為本件犯罪並無所得，不為沒收之諭知，附此敘明
    。
據上論斷，應依刑事訴訟法第三百六十九條第一項前段、第三百六十四條，第二百九
十九條第一項前段，毒品危害防制條例第四條第二項、第十八條第一項前段，刑法第
十一條、第二十八條、第五十九條，判決如主文。
本案經檢察官邱美育到庭執行職務。
中      華      民      國      九十二      年    十一    月    十三    日
                              臺灣高等法院刑事第十四庭
                                  審判長法  官  陳  祐  輔
                                        法  官  陳  國  文
                                        法  官  蔡  國  在
右正本證明與原本無異。
如不服本判決，應於收受送達後十日內向本院提出上訴書狀，其未敘述上訴之理由者
並得於提起上訴後十日內向本院補提理由書（均須按他造當事人之人數附繕本）。
                                        書記官  耿  鳳  君
中      華      民      國      九十二      年    十一    月    十三    日
附錄：本判決論罪科刑法條全文
毒品危害防制條例第四條
製造、運輸、販賣第一級毒品者，處死刑或無期徒刑；處無期徒刑者，得併科新台幣
一千萬元以下罰金。
製造、運輸、販賣第二級毒品者，處無期徒刑或七年以上有期徒刑，得併科新台幣七
百萬元以下罰金。
製造、運輸、販賣第三級毒品者，處五年以上有期徒刑，得併科新台幣五百萬元以下
罰金。
製造、運輸、販賣專供製造或施用毒品之器具者，處一年以上七年以下有期徒刑，得
併科新台幣一百萬元以下罰金。
前四項之未遂犯罰之。


司法院資訊處製作；財團法人民間司法改革基金會備份。
